最高法院刑事判決　　　　　　　　　　　　　　　九十一年度台上字第三一三七號
　　上　 訴　 人　台灣高等法院檢察署檢察官
　　上訴人即被告　丙 ○ ○
　　　　　　　　　丁○○○
　　　　　　　　　乙 ○ ○
　　右　 一　 人
　　選 任辯護 人　丁 中 原律師
　　　　　　　　　吳 文 正律師
　　被　　　　告　甲 ○ ○
　　選 任辯護 人　劉 立 鳳律師
　　被　　　　告　戊 ○ ○
　　選 任辯護 人　陳 鄭 權律師
右上訴人等因被告等偽造文書案件，不服台灣高等法院中華民國八十九年十月九日第
二審判決（八十七年度上訴字第六六○號，起訴案號：台灣桃園地方法院檢察署八十
五年度偵字第四一一四、七九九六號），提起上訴，本院判決如左：
    主  文
原判決關於丙○○、丁○○○、乙○○、甲○○、戊○○部分均撤銷，發回台灣高等
法院。
    理  由
本件原判決撤銷第一審關於丙○○、丁○○○、乙○○、甲○○、戊○○部分之判決
，依牽連犯之規定，就所犯刑法第二百十六條、第二百十三條、第二百十條之罪，從
一重論處上訴人即被告丙○○、丁○○○、乙○○、及被告甲○○、戊○○共同行使
公務員明知為不實之事項，而登載於職務上所掌之公文書，足以生損害於公眾各罪刑
（丙○○為連續犯，處有期徒刑貳年；丁○○○為累犯，處有期徒刑壹年貳月；乙○
○、甲○○、戊○○均各處有期徒刑壹年捌月，甲○○、戊○○並均諭知緩刑肆年）
，固非無見。
惟按犯罪事實應依證據認定之，有罪之判決書，並應將認定事實所憑之證據及其認定
之理由，於判決理由內記載，刑事訴訟法第一百五十四條前段、第三百十條第一款分
別定有明文。查本件原判決認定關於事實欄一之(一)田錫邦遺款部分之事實，依原判決
理由一之記載，除丙○○、乙○○、甲○○及已判決確定之呂逢庚之自白外，並無其
他佐證，對於認定丙○○、乙○○、甲○○有原判決事實欄一之(一)所載之犯罪事實，
並未詳載其所憑之證據，揆之首開說明，自有判決理由未備之違法。又丙○○、丁○
○○主張渠等與本案其他被告，至郵局領取已死亡之榮民田錫邦、范淼華之存款或將
定期存款解約，其目的係在妥速為已故榮民處理善後事宜，並無不法之意圖，被告等
是依桃園當地葬儀業習慣處理，主觀上並無違法之認識，且依客觀的合理判斷，亡故
榮民之遺產均係用來支付喪葬費用，被告等領取亡故榮民遺產之目的並無不法，手段
雖有不當，但仍具社會相當性，依超法規阻事由理論，被告等當無實質違法可言，
應不成立犯罪，或有刑法第十六條減輕其刑或免除其刑之適用云云，因關係被告等犯
罪之是否成立或刑罰得否減輕或免除其刑，自有進一步調查審就及辨明之必要，遽行
論斷，亦有調查職責未盡及判決理由未備之違法，檢察官及丙○○、丁○○○、乙○
○上訴意旨指摘原判決關於丙○○、丁○○○、乙○○、甲○○、戊○○部分不當，
尚非全無理由，應認上開部分有撤銷發回更審之原因。又原判決不另為無罪之諭知部
分（即原判決理由五部分）及原判決理由八、九部分，因公訴人認與上開撤銷發回部
分有裁判上一罪關係，基於審判不可分之原則，亦一併發回，併予指明。
據上論結，應依刑事訴訟法第三百九十七條、第四百零一條，判決如主文。
中      華      民      國    九十一    年      六      月      六      日
                              最高法院刑事第八庭
                                  審判長法官  莊  登  照
                                        法官  洪  明  輝
                                        法官  黃  一  鑫
                                        法官  魏  新  和
                                        法官  林  秀  夫
      右正本證明與原本無異
                                              書  記  官
中      華      民      國    九十一    年      六      月     十三     日
